臺灣桃園地方法院刑事判決
                                 111年度審金訴字第811號
公  訴  人  臺灣桃園地方檢察署檢察官
被      告  鍾承翰




            陳翰玄


上列被告等因詐欺等案件，經檢察官提起公訴（110年度偵字第3
6536號），被告等就被訴事實為有罪之陳述，本院合議庭裁定由
受命法官獨任以簡式審判程序進行審理，判決如下：
    主      文
鍾承翰犯三人以上共同詐欺取財罪，共貳罪，各處有期徒刑壹年
。應執行有期徒刑壹年陸月。
陳翰玄犯三人以上共同詐欺取財罪，共貳罪，各處有期徒刑壹年
。應執行有期徒刑壹年陸月。
鍾承翰未扣案之犯罪所得新臺幣伍仟元沒收，於全部或一部不能
沒收或不宜執行沒收時，追徵其價額。
陳翰玄未扣案之犯罪所得新臺幣陸仟元沒收，於全部或一部不能
沒收或不宜執行沒收時，追徵其價額。
    事實及理由
一、本件犯罪事實、證據，除證據部分增列「被告鍾承翰、陳翰
    玄於本院準備程序及審理中之自白」外，其餘均與臺灣桃園
    地方檢察署檢察官起訴書之記載相同，茲引用如附件。
二、論罪科刑
（一）按共同實施犯罪行為之人，在合同意思範圍以內，各自分
      擔犯罪行為之一部，相互利用他人之行為，以達其犯罪之
      目的者，即應對於全部所發生之結果，共同負責。又共同
      正犯之成立，祇須具有犯意之聯絡及行為之分擔，既不問
      犯罪動機起於何人，亦不必每一階段犯行，均須參與（最
      高法院28年上字第3110號判例、34年上字第862 號判例意
      旨參照）。是以，行為人參與構成要件行為之實施，並不
      以參與構成犯罪事實之全部或始終參與為必要，即使僅參
      與構成犯罪事實之一部分，或僅參與某一階段之行為，亦
      足以成立共同正犯。本案詐欺集團分工細緻，被告鍾承翰
      、陳翰玄雖未自始至終參與各階段之犯行，而僅擔任車手
      及收水之工作，惟其與詐騙集團其他成員既為詐騙告訴人
      林克川、胡翠容而彼此分工，堪認係在合同意思範圍內，
      各自分擔犯罪行為之一部，並相互利用他人之行為，以達
      犯罪之目的，參諸上開說明，被告自應就所參與犯行，對
      於全部所發生之結果，共同負責。
（二）復按民國105 年12月28日修正公布，並於106 年6 月28日
      生效施行之洗錢防制法第1 條規定：「為防制洗錢，打擊
      犯罪，健全防制洗錢體系，穩定金融秩序，促進金流之透
      明，強化國際合作，特制定本法。」與修正前洗錢防制法
      第1 條規定：「為防制洗錢，追查重大犯罪，特制定本法
      。」已有明顯不同，可見洗錢防制法的立法目的及其保護
      法益，從「妨害司法權運作」（打擊犯罪），兼及「穩定
      金融秩序、促進金流透明」。又修正後洗錢防制法第2 條
      第2 款、第3 條第2 款規定，掩飾刑法第339 條詐欺取財
      犯罪所得去向之行為，亦可構成洗錢罪。另依據洗錢防制
      法第2 條修正理由第3 點所示：「維也納公約第3 條第1
      項第b 款第ii目規定洗錢行為態樣，包含隱匿或掩飾該財
      產的真實性質、來源、所在地、處置、轉移、相關的權利
      或所有權之洗錢類型，例如：（一）犯罪行為人出具假造
      的買賣契約書掩飾某不法金流；（二）貿易洗錢態樣中以
      虛假貿易外觀掩飾不法金流移動；（三）知悉他人有將不
      法所得轉購置不動產之需求，而擔任不動產之登記名義人
      或成立人頭公司擔任不動產之登記名義人以掩飾不法所得
      之來源；（四）提供帳戶以掩飾不法所得之去向，例如：
      販售帳戶予他人使用。」修正後條文雖未完整規範上開公
      約所列全部隱匿或掩飾態樣，然已可見提供、販售帳戶予
      他人使用，係掩飾不法所得去向、所在之典型行為，所以
      ，使用他人提供、販售之帳戶存、提不法所得，用來掩飾
      或切斷該不法所得與犯罪者之關聯性，阻礙金流透明，破
      壞金融秩序，藉以掩飾或隱匿該不法所得之去向、所在，
      並逃避追訴、處罰，更屬於侵害上開洗錢防制法保護法益
      ，而在其立法目的之規範範圍。復按洗錢防制法第15條之
      特殊洗錢罪，係在無法證明前置犯罪之特定不法所得，而
      未能依洗錢防制法第14條之一般洗錢罪論處時，始予適用
      。倘能證明人頭帳戶內之資金係前置之特定犯罪所得，即
      應逕以一般洗錢罪論處，自無適用特殊洗錢罪之餘地。例
      如詐欺集團向被害人施用詐術後，為隱匿其詐欺所得財物
      之去向，而令被害人將其款項轉入該集團所持有、使用之
      人頭帳戶，並由該集團所屬之車手前往提領詐欺所得款項
      得，檢察官如能證明該帳戶內之資金係本案詐欺之特定犯
      罪所得，即已該當於洗錢防制法第14條第1 項之一般洗錢
      罪；至若無法將人頭帳戶內可疑資金與本案詐欺犯罪聯結
      ，而不該當第2 條洗錢行為之要件，當無從依洗錢防制法
      第14條第1 項之一般洗錢罪論處，僅能論以洗錢防制法第
      15條第1 項之特殊洗錢罪。另過去實務認為，行為人對犯
      特定犯罪所得之財物或利益作直接使用或消費之處分行為
      ，或僅將自己犯罪所得財物交予其他共同正犯，祇屬犯罪
      後處分贓物之行為，非本條例所規範之洗錢行為，惟依修
      正後洗錢防制法規定，倘行為人意圖掩飾或隱匿特定犯罪
      所得來源，而將特定犯罪所得直接消費處分，甚或交予其
      他共同正犯，而由共同正犯以虛假交易外觀掩飾不法金流
      移動，即難認單純犯罪後處分贓物之行為，應仍構成洗錢
      防制法第2 條第1 或2 款之洗錢行為。是被告2人就本案
      所收得之款項均交予詐欺集團上手，所為顯係掩飾不法所
      得之去向、所在，揆諸前開說明，要與洗錢防制法第14條
      第1 項之要件相合。
（三）核被告2人就附件附表編號1、2所為，均係分別犯刑法第3
      39條之4第1項第2款之三人以上共同詐欺取財罪、洗錢防
      制法第14條第1項之洗錢罪。被告2人與「小偉」、「小Y
      」及其他真實姓名年籍均不詳之詐欺集團成員，就本案犯
      行有犯意聯絡及行為分擔，為共同正犯。被告2人俱以一
      行為犯洗錢防制法第14條第1項之洗錢罪、刑法第339條之
      4第1項第2款之三人以上共同詐欺取財罪，其犯罪目的單
      一，應評價為一行為而觸犯數罪名之想像競合犯，是應各
      從一重以刑法第339條之4第1項第2款之三人以上共同詐欺
      取財罪處斷。被告2人就附件附表編號1、2所示之犯行，
      犯意各別、行為互殊，俱應予分論併罰。
（四）復按犯洗錢防制法第14條之罪，在偵查或審判中自白者，
      減輕其刑，洗錢防制法第16條第2項定有明文。次按想像
      競合犯之處斷刑，本質上係「刑之合併」。其所謂從一重
      處斷，乃將想像競合犯組成之評價上數罪，合併為科刑一
      罪，其所對應之刑罰，亦合併其評價上數罪之數法定刑，
      而為一個處斷刑。易言之，想像競合犯侵害數法益者皆成
      立犯罪，論罪時必須輕、重罪併舉論述，同時宣告所犯各
      罪名，包括各罪有無加重、減免其刑之情形，亦應說明論
      列，量刑時併衡酌輕罪部分量刑事由，評價始為充足，然
      後依刑法第55條前段規定「從一重處斷」，非謂對於其餘
      各罪可置而不論。因此，法院決定處斷刑時，雖以其中最
      重罪名之法定刑，做為裁量之準據，惟於裁量其輕重時，
      仍應將輕罪合併評價在內（最高法院108年度台上字第440
      5、4408號判決意旨參照）。經查，被告2人就其收取贓款
      交付予詐欺集團上手，進而掩飾犯罪所得去向與所在等事
      實，於偵查及本院審理時始終供述詳實，業如前述，堪認
      被告2人於偵查與審判中對一般洗錢罪均坦承犯行，本應
      依洗錢防制法第16條第2項之規定減輕其刑，雖因想像競
      合犯之關係而從一重之三人以上共同詐欺取財罪處斷，上
      開輕罪之減輕其刑事由未形成處斷刑之外部性界限，然依
      前揭說明，仍應於依刑法第57條之規定量刑時，仍應併予
      衡酌此部分減刑事由。
（五）爰以行為人之責任為基礎，審酌被告2人正值青年卻不思
      循正途賺取所需，竟以擔任詐欺集團車手及收水之方式，
      詐取告訴人等之款項，所生損害非輕；惟念被告2人犯後
      坦承犯行，犯後態度尚可，併兼衡本案所生危害、被告2
      人之智識程度、生活狀況、素行、犯後態度等一切情狀，
      分別量處如主文所示之刑，暨分別定其應執行刑如主文所
      示。
三、按犯罪所得，屬於犯罪行為人者，沒收之，於全部或一部不
    能沒收，或不宜執行沒收時，追徵其價額，刑法第38條之1
    第1項前段、第3項分別定有明文。次按共同正犯之犯罪所得
    ，沒收或追徵，應就各人所分得之數額分別為之；先前對共
    同正犯採連帶沒收犯罪所得之見解，已不再援用及供參考（
    最高法院104年第13次刑事庭會議決議意旨參照）。再所謂
    各人「所分得」，係指各人「對犯罪所得有事實上之處分權
    限」，應視具體個案之實際情形而定：倘若共同正犯各成員
    內部間，對於不法利得分配明確時，固應依各人實際分配所
    得沒收；然若共同正犯成員對不法所得並無處分權限，其他
    成員亦無事實上之共同處分權限者，自不予諭知沒收；至共
    同正犯各成員對於不法利得享有共同處分權限時，則應負共
    同沒收之責。至於上揭共同正犯各成員有無犯罪所得、所得
    數額，係關於沒收、追繳或追徵標的犯罪所得範圍之認定，
    因非屬犯罪事實有無之認定，並不適用「嚴格證明法則」，
    無須證明至毫無合理懷疑之確信程度，應由事實審法院綜合
    卷證資料，依自由證明程序釋明其合理之依據以認定之（最
    高法院104年度台上字第3604號判決同此意旨）。經查，被
    告陳翰玄於本院準備程序時供稱就本案每次提領贓款交付上
    手，所取得之犯罪所得最低為新臺幣（下同）1,000元，最
    高為5,000元至6,000元，又被告陳翰玄亦供稱其已忘記110
    年8月23日所取得之報酬為多少，而110年8月24日之報酬為5
    ,000元至6,000元（見本院卷第57頁），故本院依有疑利於
    被告原則，以被告陳翰玄之供述，認其於110年8月23日之報
    酬為1,000元、110年8月24日之報酬為5,000元，共計6,000
    元為其就本案詐欺取財犯行所得之報酬；被告鍾承翰於本院
    準備程序中供稱就本案詐欺取財犯行所得之報酬為5,000元
    至10,000元（見本院卷第58頁），則本院依有疑利於被告原
    則，以被告鍾承翰之供述，認其於本案之犯罪所得為5,000
    元，上開犯罪所得既未據扣案，亦未實際合法發還告訴人等
    ，復無過苛調節條款適用之餘地，爰依刑法第38條之1第1項
    前段、第3項規定諭知沒收，並於全部或一部不能沒收或不
    宜執行沒收時，分別追徵其價額。
據上論斷，應依刑事訴訟法第273條之1第1項、第299條第1項前
段、第310條之2、第454條第2項（本案採判決精簡原則，僅引述
程序法條），判決如主文。
本案經檢察官賴怡伶到庭執行職務。
中　　華　　民　　國　　111 　年　　10　　月　　26　　日
                    刑事審查庭     法  官 　  高上茹
以上正本證明與原本無異。
如不服本判決應於收受判決後20日內向本院提出上訴書狀，並應
敘述具體理由。其未敘述上訴理由者，應於上訴期間屆滿後20日
內向本院補提理由書（均須按他造當事人之人數附繕本）「切勿
逕送上級法院」。
                                   書記官  　 涂頴君
中　　華　　民　　國　　111 　年　　10　　月　　26　　日
附錄本判決論罪法條全文：
洗錢防制法第14條
有第二條各款所列洗錢行為者，處 7 年以下有期徒刑，併科新
臺幣 5 百萬元以下罰金。
前項之未遂犯罰之。
前二項情形，不得科以超過其特定犯罪所定最重本刑之刑。

中華民國刑法第339條之4
犯第339 條詐欺罪而有下列情形之一者，處1 年以上7 年以下有
期徒刑，得併科1 百萬元以下罰金：
一、冒用政府機關或公務員名義犯之。
二、三人以上共同犯之。
三、以廣播電視、電子通訊、網際網路或其他媒體等傳播工具，
    對公眾散布而犯之。前項之未遂犯罰之。
　　
附件：
臺灣桃園地方檢察署檢察官起訴書
                                    110年度偵字第36536號
　　被　　　告　鍾承翰　男　19歲（民國00年0月00日生）
　　　　　　　　　　　　住○○市○○區○○街00號4樓
　　　　　　　　　　　　居新北市○○區○○路000巷0號2樓
　　　　　　　　　　　　國民身分證統一編號：Z000000000號
　　　　　　　　陳翰玄　男　21歲（民國00年0月0日生）
　　　　　　　　　　　　住○○市○○區○○街00巷00號2樓
　　　　　　　　　　　　國民身分證統一編號：Z000000000號
上列被告等因詐欺等案件，業經偵查終結，認應提起公訴，茲將
犯罪事實及證據並所犯法條分敘如下：
　　　　犯罪事實
一、鍾承翰、陳翰玄與真實姓名年籍資料不詳、綽號「小偉」、
    「小Y」之人及其等所屬不詳詐欺集團成員共同意圖為自己不
    法之所有，基於加重詐欺取財及洗錢之犯意聯絡，先由不詳
    詐欺集團成員於附表所示時間，以附表所示詐騙方式，誆騙
    如附表所示之林克川、胡翠容，致其等陷於錯誤，於附表所
    示之匯款時間，將附表所示之款項，匯入附表所示之帳戶內
    ，鍾承翰再依「小偉」、「小Y」之指示，向其等領取前開
    帳戶金融卡後，轉交與陳翰玄，再由陳翰玄於附表所示之時
    、地，提領附表所示之金額，再將提領之金額交付與鍾承翰，由
    鍾承翰將款項回繳與「小偉」、「小Y」，以此方法製造金流
    之斷點，致無從追查前揭犯罪所得之去向，而隱匿該犯罪所
    得。嗣因林克川、胡翠容發覺有異，報警處理，而查獲上情。
二、案經林克川、胡翠容訴由桃園市政府警察局龜山分局報告偵
    辦。
　　　　證據並所犯法條
一、證據清單及待證事實：
編號 證據名稱 待證事實 1 被告鍾承翰於警詢及偵查中之自白 證明被告鍾承翰於110年8月23日，依「小偉」、「小Y」之指示，領取附表所示帳戶之金融卡後，將金融卡交與被告陳翰玄於附表所示時地，提領如附表所示金額之款項，再將款項回繳與「小偉」、「小Y」之事實。 2 被告陳翰玄於警詢及偵查中之自白 證明被告陳翰玄於附表所示時地，以附表所示帳戶之金融卡，提領如附表所示金額之款項，將款項交由被告鍾承翰回繳與詐欺集團成員之事實。 3 證人即告訴人林克川於警詢中之證詞 證明證人林克川因遭詐騙，於附表所示時間，將附表所示之款項，匯入附表所示之帳戶之事實。 4 證人即告訴人胡翠容於警詢中之證詞 證明證人胡翠容因遭詐騙，於附表所示時間，將附表所示之款項，匯入附表所示之帳戶之事實。 5 內政部警政署反詐騙諮詢專線紀錄表 證明證人林克川、胡翠容察覺受騙後，前往警局報案之事實。 6 被告陳翰玄提領款項監視器錄影光碟2片、提領畫面擷圖10張（偵卷第97頁至第99頁、第206頁至第207頁） 證明被告陳翰玄於附表所示時地，穿著相同上衣，以附表所示帳戶之金融卡，提領如附表所示金額之款項之事實。 7 合作金庫商業銀行帳號000-0000000000000號帳戶基本資料及該帳戶110年8月帳戶交易明細資料 證明證人林克川、胡翠容匯款至附表所示帳戶後，即遭提領一空之事實。 
二、核被告鍾承翰、陳翰玄所為，係犯刑法第339條之4第1項第2
    款之加重詐欺取財及洗錢防制法第14條第1項之洗錢罪嫌。
    被告鍾承翰、陳翰玄與真實姓名年籍不詳、綽號「小偉」、「
    小Y」之人及其等所屬不詳詐欺集團成員就上開犯行間，有犯
    意聯絡及行為分擔，請論以共同正犯。被告鍾承翰、陳翰玄以
    一行為觸犯上開2罪，為想像競合犯，請依刑法第55條前段規
    定，從一重之加重詐欺取財罪嫌處斷。被告鍾承翰、陳翰玄
    所為如附表所示各次犯行，犯意各別，行為亦殊，請予分論併
    罰。
三、依刑事訴訟法第251條第1項提起公訴。
　　此　致
臺灣桃園地方法院
中　　華　　民　　國　　111　　年　　 5    月    2    日
                               檢　察　官　李昭慶
本件證明與原本無異
中　　華　　民　　國　　111　　年　　 5    月   20    日
                               書  記  官  朱依萍
附錄本案所犯法條：
中華民國刑法第339條之4
犯第 339 條詐欺罪而有下列情形之一者，處 1 年以上 7 年以
下有期徒刑，得併科 1 百萬元以下罰金：
一、冒用政府機關或公務員名義犯之。
二、三人以上共同犯之。
三、以廣播電視、電子通訊、網際網路或其他媒體等傳播工具，
    對公眾散布而犯之。
前項之未遂犯罰之。
洗錢防制法第14條
有第二條各款所列洗錢行為者，處 7 年以下有期徒刑，併科新
臺幣 5 百萬元以下罰金。
前項之未遂犯罰之。
前二項情形，不得科以超過其特定犯罪所定最重本刑之刑。

附表：
編號 被害人 詐騙時間 詐騙方式 匯款時間 匯款金額 匯入帳戶 提領時間 提領地點 提領金額 1 林克川 110年8月23日 假親友 110年8月23日14時28分許 7萬元 合作金庫商業銀行帳號000-0000000000000號帳戶 110年8月23日14時31分許 新北市○○區○○○路000號合作金庫商業銀行南三重分行 3萬元        110年8月23日14時32分許  5,000元        110年8月23日14時33分許  3萬元        110年8月23日14時35分許  3萬元        110年8月23日14時36分許  3萬元        110年8月23日14時37分許  5,000元 2 胡翠容 110年8月23日 扣款設定出錯 110年8月23日23時57分許  2萬9,989元   110年8月24日0時7分許 桃園市○○區○○路0段000號統一超商萬龍門市 2萬元     110年8月24日0時2分許 2萬9,989元  110年8月24日0時8分許  2萬元        110年8月24日0時9分許  2萬元        110年8月24日0時12分許  2萬元        110年8月24日0時13分許  2萬元        110年8月24日0時14分許  1萬9,000元        110年8月24日0時40分許 桃園市○○區○○路0段000號聯邦銀行 2萬元        110年8月24日0時40分許  1萬元